【裁判字號】    89,易緝,17
【裁判日期】    890613
【裁判案由】    詐欺
【裁判全文】
臺灣桃園地方法院刑事判決                          八十九年度易緝字第一七號
    公  訴  人    臺灣桃園地方法院檢察署檢察官
    被      告    甲○○
右列被告因詐欺案件，經檢察官提起公訴（八十七年度偵字第一四六一六號），本院
判決如左：
        主  文
甲○○無罪。
        理  由
一、公訴意旨略以：被告甲○○與謝素蘭（由本院另案審理）係夫妻，二人以經營貨
    櫃車拖運為業，明知渠財務狀況已陷困難，漸無週轉能力而無資力，詎二人仍基
    於共同意圖為自己得財產上不法利益之概括犯意，先於八十四年十二月間，以提
    供其所有之四部車輛過戶移轉予友仁交通股份有限公司（以下簡稱友仁公司）為
    由，並保證渠所自備之靠行相關車輛之費用，如稅金、保險費、行費、牌照稅、
    罰款等費用，渠均會以靠行開車之收入按期繳納上開費用，以此詐術取得友仁公
    司負責人陳主義之信賴，陳主義不疑有他並陷於錯誤，而替渠償還積欠原靠行公
    司之欠款新台幣（下同）七十餘萬元，並得以將渠車輛靠行於友仁公司，詎渠於
    八十四年十二月起取得靠行於友仁公司後，卻將渠所得全數予以私自花用，從未
    如期繳納上開費用，至八十六年七月間，並已積欠友仁公司一百十二萬六千零十
    三元，嗣因陳主義催討，渠復於八十六年七月二十二日，又藉故無力清償，保證
    願自八十六年九月三十日起，以分期付款之方式清償欠款，且聲稱：若有任何一
    期未如期照付，渠願無條件將靠行於友仁公司之大營貨車交還或無條件由友仁公
    司無須經法律程序逕行駛回出售抵繳欠繳，並書立借據兼承諾書一紙交付陳主義
    ，致使陳主義深信渠所言非虛，再次陷於錯誤而同意二人展期清償，惟事後二人
    仍分文未付，經陳主義寄發存證信函函催二人，渠仍置之不理，陳主義至此始知
    渠係有計劃共同矇騙，因認被告甲○○涉犯刑法第三百三十九條第二項之詐欺得
    利罪云云。
二、按犯罪事實應依證據認定之，無證據不得推定其犯罪事實，刑事訴訟法第一百五
    十四條定有明文。又認定不利於被告之事實，須依積極證據，苟積極證據不足為
    不利於被告事實之認定時，即應為有利於被告之認定，更不必有何有利之證據，
    最高法院三十年上字第八一六號著有判例可資參照。又按刑法上詐欺罪之成立，
    以意圖為自己不法之所有，以詐術使人將本人或第三人之物交付為要件；所謂以
    詐術使人交付，必須被詐欺人因其詐術而陷於錯誤，若所用方法不能認為詐術，
    亦不致使人陷於錯誤，即不構成該罪（最高法院四十六年台上字第二六０號判例
    參照）。
三、經核公訴人認定被告甲○○右揭犯罪，無非係以右開事實，業據告訴人友仁公司
    之代理人陳主義指訴綦詳，復有借據兼承諾書、存證信函、繳款書、戶籍謄本附
    卷可稽，被告積欠告訴人公司之欠款高達一百餘萬，自八十四年十二月至今已二
    年有餘仍未清償，並一再藉故詐騙，被告主觀上顯有不法所有之意圖甚明，而陳
    主義與被告間原無仇恨，若非被告確有詐欺之行，陳主義何須甘冒誣告之罪名，
    而加以誣攀云云，為其主要論據。訊據被告則堅決否認右開事實，辯稱：伊生意
    失敗，週轉不靈，並非故意詐欺，伊事後未履約，陳主義確已將該四輛大貨車拖
    回抵債，可見伊亦已依上開承諾書清償完畢等語。
四、經查：（一）檢察官詢問被告：「你欠前一家交通公司錢是友仁公司代為清償」
    ，「我把四部車子名義均過戶在他們公司，所以他們才答應代為清償」（詳見八
    十六年度偵字第一六六六七號卷第七頁背面），而告訴人陳主義亦供述：對，但
    只有過戶而已，但四部車子事實上是被告在使用，因為要靠行，必須過戶到交通
    公司名下，他也說如果未依約履行，他四部車子要給我們拖回來（詳見八十六年
    度偵字第一六六六七號卷第八頁），可知當初告訴人願意借款七十萬元給被告清
    償之前之債務，乃是被告將名下四台拖車過戶到告訴人公司名下，且雙方約定如
    果被告欠款過多，被告願將四台拖車交付給告訴人以作為清償債務之用，故此部
    份之借款顯非被告施用詐術使告訴人陷於錯誤，而是告訴人衡量被告之四台拖車
    作為抵押尚可確保債權之情況下而借錢給被告。（二）被告之後累積之欠款，告
    訴人供稱乃是該四台拖車之牌照稅、燃料稅、保險費、罰單等之費用，被告雖是
    靠行車，為實際所有權人，應是被告自己繳納，但該四台車已變更登記為仁友公
    司所有，所以稅捐機關均以公司為課征對象，因此告訴人乃是基於法律規定而代
    替被告繳納各項款項，此乃告訴人在所有車輛靠行時均可能存在之風險，而此部
    份累積之款項，亦非被告施用詐術使告訴人陷於錯誤，而代替被告繳納，而是告
    訴人依法律規定必須繳納之款項。（三）此外，告訴人亦依照雙方先前約定，將
    被告之拖車拖回變賣，以抵償被告之欠款，到底變賣後被告尚欠多少錢，告訴人
    均無提供資料以供本院參酌，四台拖車衡諸常情，必定能夠變賣相當之價錢，對
    先前七十萬元之借款，告訴人既以將拖車變賣作為清償借款，此部份告訴人之債
    權已足夠擔保，對於剩下之所積欠之款項，變賣拖車之價金想必應可抵償。故被
    告所辯並無詐欺之犯意，應可採信。不能僅以被告無法依約償還債務，即認於借
    款之初即有詐欺之意圖。此外，復查無其他積極證據，足以證明被告有何上開犯
    行，被告犯罪尚屬不能證明，衡諸首開法條及判例要旨，自應依法諭知無罪之判
    決。
據上論斷，應依刑事訴訟法第三百零一條第一項，判決如主文。
本案經檢察官呂理銘到庭執行職務
中      華      民      國      八十九    年    六      月      十三    日
                                臺灣桃園地方法院刑事第二庭
                                    法  官  張  益  銘
右正本證明與原本無異。
如不服本判決，應於判決送達後十日內向本院提出上訴狀( 應附繕本 )，上訴於
臺灣高等法院。
                                    書記官   黃文琪
中        華        民        國   八十九   年   六   月    十五    日


司法院資訊處製作；財團法人民間司法改革基金會備份。
